【裁判字號】    88,自更,15
【裁判日期】    900413
【裁判案由】    偽造文書
【裁判全文】
臺灣板橋地方法院刑事判決                          八十八年度自更字第一五號
    自  訴  人  戊○○
    自訴代理人  壬○○
    擔當自訴人  台灣板橋地方法院檢察署檢察官
    被      告  乙○○
    被      告  丙○○
右列被告因偽造文書案件，經自訴人提起自訴，本院判決如左：
    主  文
乙○○、丙○○被訴偽造私文書部分，免訴。
乙○○、丙○○被訴行使偽造私文書部分，無罪。
    理  由
一、自訴意旨略以：自訴人與案外人庚○○、辛○○、己○○及鄭新福等五人共有坐
    落台北縣鶯歌鎮○○段大湖小段第三七二號土地，此筆土地於民國六十八年底，
    即已委由被告丙○○辦理分割，並分割出三七二—十七地號屬自訴人與庚○○等
    五人共有之土地，其地點在台北縣鶯歌鎮○○街一０八號之毗鄰。詎被告乙○○
    竟勾結庚○○、辛○○、丙○○於六十九年三月四日偽造自訴人與庚○○名義將
    系爭三七二—十七地號土地面積約五十三坪以新台幣五十三萬元出售予被告乙○○及丁○○之土地買賣契約書，於七年後始利用此張偽造之契約書由其兄甲○○
    以代位權身分於八十一年向板橋地方法院起訴請求自訴人移轉系爭土地所有權，
    因認被告二人行使偽造文書之罪嫌云云。
二、按時效已完成者，應諭知免訴之判決；又犯罪事實應依證據認定之，無證據不得
    推定其犯罪事實，不能證明被告犯罪者，應諭知無罪之判決，刑事訴訟法第三百
    零二條第二款、第一百五十四條、第三百零一條第一項分別定有明文。本件被告
    乙○○、丙○○被訴偽造私文書後行使之，所犯刑法第二百十六條、第二百十條
    之罪，其法定刑五年以下有期徒刑，依刑法第八十條第一項第二款規定，追訴權
    之時效期間為十年。
三、訊據被告乙○○、丙○○堅決否認右揭自訴人所指之事實，被告乙○○辯稱：我
    不知道甲○○有起訴請求戊○○移轉土地這件事，我賣給他之後就不管了，我也
    沒有叫甲○○拿買賣契約書去告戊○○，我不知道甲○○與戊○○之間訴訟之事
    等語；被告丙○○則辯稱：乙○○確實有向戊○○買三七二號土地，那時契約是
    在事務所寫的。之後，我不知道乙○○有再轉賣土地給甲○○，契約也不是我寫
    的，也沒有要甲○○提起民事訴訟請求戊○○移轉土地所有權，且本件時效已完
    成等語。經查：
（一）自訴人自訴被告乙○○、丙○○二人偽造買賣土地契約書部分：依自訴意旨所
      述，自訴人自訴被告乙○○、丙○○於民國六十九年三月四日偽造上開買賣土
      地契約書，而自訴人係於八十六年七月二日提起本件自訴，此有自訴狀一份在
      卷可查，是自訴人自訴被告二人偽造上開買賣土地契約書之時間，早已逾十年
      之追訴權時效期間。
（二）自訴人自訴被告乙○○、丙○○二人行使偽造買賣土地契約書部分：
  １、自訴人於本院更審前陳稱：甲○○係於七十六年初拿前揭買賣契約書向其要求
      辦理移轉登記，時間係在其向台灣板橋地方法院檢察署檢察官告訴庚○○偽造
      文書之前，被告乙○○、丙○○從未拿前揭契約書向自訴人要求過戶等語。
  ２、被告乙○○、丙○○堅決否認有叫案外人甲○○持上開買賣土地契約書對自訴
      人提起民事訴訟，核與證人甲○○於本院審理時之證述：是我自己要告戊○○
      ，乙○○、丙○○他們二人不知道我要拿土地合約書去告戊○○等語相符。且
      案外人甲○○於八十一年八月二十八日對戊○○、乙○○、丁○○提起民事訴
      訟（八十一年度訴字第九五七號），持上開買賣土地契約書請求自訴人移轉上
      開土地所有權給乙○○、丁○○後再移轉給自訴人，甲○○係以自己名義起訴
      請求，並非受被告乙○○、丙○○指示，此有民事起訴狀一份在卷可查。此外
      ，亦查無他積極證據足資證明案外人甲○○對自訴人提起本件民事訴訟係受乙○○、丙○○之指示。況上開民事訴訟，業經本院以八十一年度訴字第九五七
      號判決甲○○勝訴，並經台灣高等法院以八十二年度上字第八０三號判決駁回
      上訴，再經最高法院以八十三年度台上字第二０八八號裁定駁回上訴確定在案
      ，自訴人不服，再提再審之訴，亦經台灣高等法院以八十三年度再字第五六號
      判決駁回，復經最高法院駁回其抗告在案，並有上揭民事判決、裁定在卷可稽
      ，足見被告乙○○、丁○○確將上開土地出售予甲○○，甲○○係本於上開土
      地買受人之地位，而使用前揭買賣契約書，並無受被告乙○○、丙○○之指示
      而使用前揭買賣契約書之事實。此外，復查無其他積極證據足資證明被告乙○○、丙○○有何行使上開自訴人所稱偽造之買賣契約書之事實。
四、綜上，自訴人自訴被告乙○○、丙○○於六十九年三月四日偽造私文書犯行部分
    ，迄自訴人於八十六年七月二日向本院提起自訴早已逾十年，則揆諸首開規定，
    其追訴權時效已經完成，此部分自應諭知免訴之判決。又被告二人被訴行使偽造
    私文書部分，因無積極證據足以證明，自應為無罪之諭知。
五、自訴人經合法傳喚，無正當理由不到庭，亦未聲請承受訴訟，本院爰指定台灣板
    橋地方法院檢察署檢察官擔當訴訟，併此敘明。
據上論斷，應依刑事訴訟法第三百零一條第一項、第三百四十三條、第三百零二條第
二款，判決如主文。
中      華      民      國    九十      年      四      月    十三    日
                                臺灣板橋地方法院刑事第二庭
                                    法  官  楊  晉  佳
右正本證明與原本無異。
如不服本判決，應於判決送達後十日內，向本院提出上訴狀。
                                    書記官  邱  美  龍
中      華      民      國    九十      年      四      月    十七    日


司法院資訊處製作；財團法人民間司法改革基金會備份。
